【裁判字號】    86,重訴,237
【裁判日期】    901019
【裁判案由】    侵權行為損害賠償
【裁判全文】
臺灣彰化地方法院民事裁定  八十六年度重訴字第二三七號
    原      告  乙○○
    法定代理人  林足喜
    訴訟代理人  吳紹貴律師
    複代理人    許盟志律師
    被      告  昆泰交通有限公司
    法定代理人  林永欽
    被      告  甲○○
    訴訟代理人  劉憲璋律師
    複代理人    賴書貞
右列被告因過失致死等案件經原告提起附帶民事訴訟，本院裁定如左：
原告之訴及假執行之聲請均駁回。
一、查被害人許蕙茹、許明德固因本件車禍而分別受有重傷、死亡等情，然由訴外人
    許助誠即車牌號碼ＲＮ－一八五二號小客車駕駛於警訊時所稱：「我當時駕駛自
    小客車ＲＮ－一八五二由南至北（往鹿港方向）行駛，當時由於正下著風雨，路
    況視線不清，撞到同方向由許明德駕駛輕機車ＴＭＮ－三七三號後載小孩，致許
    明德父女倒地後，我所駕駛之自小客又撞到停於路邊由甲○○所駕駛之營大貨Ｈ
    Ｓ－Ｃ八七：：：」、「：：：當時由於路況視線不清，撞到該機車時始知道」
    （八十五年度相字第六四二號卷第七頁）核與被告甲○○於警訊時所稱：「當時
    下雨，我開外線車道：：：聽到撞擊聲，才看到左邊機車衝到前面，一名小孩掉
    下來，在我的前面，機車在小孩前面，然後我的車子後面被一輛ＲＮ－一八五二
    號自小客車從後面撞擊：：：」（同上相字卷第八頁）相符；參諸被告於偵查初
    訊時所稱：「：：：到肇事處，突然有一部機車由內側車道飛過去，有一小女孩
    掉下來，機車繼續滑行，隨後就有一輛自小客車ＲＮ－一八五二號車撞到我的車
    後，我就下車看，看到死者即騎機車的許明德躺在轎車的旁邊：：：他們是如何
    撞的我不清楚，我只知機車及小女孩速度很快往前衝」（同上相字卷第二十八頁
    反面、二十九頁），與到場處理之警員張裕隆所證述：「：：：撞擊點到機車倒
    地處有八十七公尺：：：」（同上相字卷第二十九頁反面）及由附於第一審卷內
    之照片所顯示許明德所騎之機車車尾後部被撞凹損，車號牌掉落（本院八十六年
    度交訴字第九五號卷第五十二頁）；現場圖所繪示許明德所騎之機車倒於被告所
    駕駛大貨車左前方之該向內側快車道內近分道線處，而撞擊點則在許助誠小客車
    左後方之該向外側車道內觀之；被害人許明德所騎及搭載女兒許蕙茹之機車係於
    北向外側車道內行駛時，因訴外人許助誠駕駛ＲＮ－一八五二號小客車未注意車
    前狀況抑且超速行駛，始未及煞車並將上開機車衝撞八十餘公尺，因而導致被害
    人許明德死亡及許蕙茹受重傷，則許助誠就上開死傷之結果，應負完全過失之責
    任，應可認定；雖許助誠嗣為規避其責，乃於第一審中改稱：「：：：當時機車
    行駛於我前方，當時車速並不清楚，看到他已近在十公尺內，因當時貨車停於台
    十七線公路內側及外側之間，前方機車可能是為了要閃避停在他前方ＨＳ－Ｃ八
    七號營業大貨車，所以就將車子駛向內側快車道，因我看到他時已來不及煞車，
    就直接撞上機車」（同上本院刑事卷第十六頁）；然許助誠此項供稱苟屬實在，
    其於警訊、偵查中之意識既然清楚，就此有利於己之事實，豈有不在警訊及偵查
    中提出為己辯白之理﹖許助誠竟仍於警訊中言明「撞到該機車時才知」，復於偵
    查中供承：「出事那一剎那我不清楚」（八十五年度偵字第九三二六號卷第十一
    頁反面）；復經檢察官提示台灣省彰化縣區車輛行車事故鑑定委員會之鑑定意見
    書時稱：「沒錯，我確實有過失撞上他的」（同上偵卷第三十五頁）；是許助誠
    上開於原審中所供稱許明德之機車「可能」是為了閃避被告之營業大貨車而駛向
    內側車道致伊不及煞車而撞上該機車，自無足採；況由許助誠於台灣高等法院台
    中分院審理時坦承當時撞上機車時，其小客車係跨越內側、外側二車道，於警訊
    時稱：「當時由於路況視線不清，撞倒該機車時始知道」，於台灣高等法院台中
    分院訊問時則稱：「有看到許明德之機車，是在我的右前方」（見相字卷第七頁
    、台灣高等法院台中分院八十九年度交上更（一）字第二０一號卷第三十頁），
    且許助誠於台灣高等法院台中分院訊問時又稱：「肇事前大約距四十公尺遠有看
    到大貨車，當時大貨車已停止」（見同上台灣高等法院台中分院卷第三十頁），
    許明德之機車既在許助誠之車之右前方，而許助誠之車係跨越內側、外側行駛，
    則許明德之機車是在內側車道直行中被撞，已甚明確，且許助誠於四十公尺前即
    發現被告車靠路邊停止，許助誠即有時間應變，自乏其他積極證據證明許明德所
    駕駛之機車有要閃避被告所駕駛之營業大貨車之情形，自難認被害人許明德之機
    車被許助誠之小客車撞及，造成許明德死亡、許蕙茹受重傷等情，被告就該部分
    死、傷有何因果關係，況此事故經台灣彰化地方法院檢察署送請台灣省彰化縣區
    車輛事故鑑定委員會鑑定結果，亦認許助誠就許明德輕機車肇事部分為肇事原因
    ；有該會彰鑑字第八五七○一號意見書附卷可稽（八十六年度偵字第二二七一號
    偵查卷第七頁反面）；經台灣高等法院台中分院前審再將全卷送請台灣省車輛行
    車事故覆議鑑定委員會鑑定結果，就此部分亦同意上開彰化縣區之鑑定意見，此
    有該會覆議意見書附於本院上訴卷內可按，是本件被告甲○○就被害人許明德之
    死亡及許蕙茹之受重傷部分，應無過失致死可言，而認被告甲○○並無過失致死
    犯行而諭知無罪判決確定之事實，業經本院依職權調閱本院八十六年度交訴字第
    九五號、台灣高等法院台中分院八十九年度交上更（一）字第二０一號過失致死
    刑事卷宗查核屬實。
二、按原告之訴起訴不合程式或不備其他要件者，法院應以裁定駁回之，民事訴訟法
    第二百四十九條第一項第六款定有明文。又按因犯罪而受損害之人，於刑事訴訟
    程序中固得附帶提起民事訴訟，然刑事訴訟諭知無罪、免訴或不受理之判決者，
    應以判決駁回原告之訴。但經原告聲請時，應將附帶民事訴訟移送管轄法院之民
    事庭，刑事訴訟法第五百零三條第一項前段亦規定甚明。查本件原告於本院前開
    八十六年度交訴字第九五號過失致死案件審理中，附帶對被告甲○○及其僱用人
    被告昆泰公司提起民事訴訟。其後雖經本院刑事庭裁定移送民事庭審理，然查本
    件被告甲○○部分，業經本院八十六年度交訴字第九五號、台灣高等法院台中分
    院八十九年度上更字（一）字第二０一號判決無罪確定，已詳述如前，且本院刑
    事庭亦未經原告聲請即將本件裁定移送民事庭，則依首揭規定，本件即屬起訴不
    備要件，自應駁回原告之訴。又原告之訴既經駁回，其假執行之聲請，已失所附
    麗，應併駁回。
三、依民事訴訟法第二百四十九條第一項第六款，裁定如主文
中      華      民      國      九十      年      十      月    十九    日
                                    臺灣彰化地方法院民事第三庭
~B法      官    郭  千  黛
右正本係照原本作成
如對本裁定抗告須於裁定送達後十日內向本院提出抗告狀
~B法院書記官    林  文  斌
中      華      民      國      九十    年      十      月    二十二    日


司法院資訊處製作；財團法人民間司法改革基金會備份。
